【裁判字號】    97,易,1084
【裁判日期】    970901
【裁判案由】    竊盜
【裁判全文】
臺灣臺南地方法院刑事判決              97年度易字第1084號
公  訴  人  臺灣臺南地方法院檢察署檢察官
被      告  甲○○
            戊○○
上列被告因竊盜案件，經檢察官提起公訴（97年度營偵字第629
號），本院判決如下：
    主  文
甲○○、戊○○共同竊盜，各處有期徒刑貳月，如易科罰金，均
以新臺幣壹仟元折算壹日，均緩刑年，緩刑期內均付保護管束
。
其餘被訴竊盜部分無罪。
    事  實
一、甲○○與戊○○共同意圖為自己不法之所有，於民國九十七
    年二月二十九日凌晨二時三十分許，駕駛車號四三八八─Ｇ
    Ｚ號自小貨車（車主乙○○），至丁○○位於臺南縣新營市
    角帶里一○六號住處左側之空地，共同徒手竊取丁○○所有
    置於該處之不銹鋼水塔（印有萬年二字）一個，得手後，甲○○將之變賣予舊貨商得款八百元。嗣經警調閱上址附近路
    口之監視器後循線查獲上情。
二、案經臺南縣警察局新營分局報請臺灣臺南地方法院檢察署檢
    察官偵查起訴。
    理  由
壹、程序部分（關於證據能力之認定）：
    本件以下所引用之供述或非供述證據，檢察官及被告二人於
    本案言詞辯論終結前，並未爭執其證據能力，本院審酌前開
    證據之作成或取得之狀況，並無非法或不當取證之情事，且
    亦無顯不可信之情況，並無證據力明顯過低之情形，復經本
    院於審判期日就上開證據依法進行調查、辯論，依刑事訴訟
    法第一百五十九條之五規定，均具有證據能力，合先敘明。
貳、有罪部分：
一、上開事實，業據被告二人於本院審理時坦承不諱，核與證人
    丁○○、丙○○證述之情節相符，並有被告所駕上開自小貨
    車停放在上址附近之監視器翻拍照片（見警卷第九、一一、
    一九、二九、三五、三六、四二、四三、四八、五二頁）、
    竊盜現場圖（見警卷第五○頁）及車號四三八八─ＧＺ號自
    小貨車之車號查詢汽車車籍（見警卷第五四頁）在卷可證，
    足認被告二人於本院審理中之自白與事實相符，應可採信，
    被告二人此部分竊盜犯行堪以認定，應依法論科。
二、核被告二人所為，係犯刑法第三百二十條第一項之普通竊盜
    既遂罪。被告二人就上開犯行，有犯意之聯絡及行為之分擔
    ，應論以共同正犯。爰審酌被告二人隨意竊取他人之財物，
    毫無尊重他人所有物之體認，欠缺法紀觀念，及所竊得之財
    物價值、素行暨犯罪後起初否認犯行、嗣於本院審理中才坦
    承犯行之犯罪後態度等一切情狀，量處如主文所示之刑。再
    查被告甲○○、戊○○二人前於九十、八十八年間雖均曾因
    竊盜案件，分別受有期徒刑一年、緩刑三年及有期徒刑二年
    、緩刑五年之宣告，惟緩刑期滿，上開刑之宣告均未經撤銷
    ，依刑法第七十六條之規定，被告甲○○、戊○○二人前所
    受之有期徒刑宣告已失其效力，視為未曾受徒刑之宣告，有
    臺灣高等法院被告前案紀錄表二份及前揭刑事判決書附卷可
    稽。本院審酌被告二人因一時失慮致罹此罪名，其所竊得之
    財物價值不高，且係在他人住處旁之空地竊取，對被害人之
    危害不大，惡性尚非重大，被告二人於本院審理中已坦承不
    諱，表示悔改之意，堪認被告二人經此偵審教訓，信已足收
    警惕之效，而無再犯之虞，故認被告二人上開宣告之刑，以
    暫不執行為適當，爰均併予宣告緩刑三年，以啟自新。另被
    告二人前均曾受緩刑之宣告期滿，仍因一時失慮，再度犯下
    本案之罪，顯見其法意識薄弱，有再行觀察、教育之必要，
    為使被告二人於緩刑期內受充分之教化與輔導，預防其再度
    犯罪，而確實達成緩刑之目的，併依刑法第九十三條第一項
    之規定，諭知於緩刑期間付保護管束，以收緩刑之實效。
貳、無罪部分：
一、起訴意旨略以：被告甲○○、戊○○二人又於九十七年二月
    二十九日凌晨三時許，至臺南縣新營市角帶里一○一號丙○○住處前，竊取其所有之水塔之際，為丙○○發現，經丙○○制止後，始逃離現場，因認被告二人所為涉犯刑法第三百
    二十條第一項之竊盜罪嫌。
二、按犯罪事實應依證據認定之，無證據不得認定犯罪事實；不
    能證明被告犯罪者，應諭知無罪之判決，刑事訴訟法第一百
    五十四條第二項、第三百零一條第一項分別定有明文。又事
    實之認定，應憑證據，如未能發現相當證據，或證據不足以
    證明，自不能以推測或擬制之方法，以為裁判基礎（最高法
    院四十年台上字第八六號判例意旨參照）。且按刑事訴訟法
    第一百六十一條第一項規定：檢察官就被告犯罪事實，應負
    舉證責任，並指出證明之方法。因此，檢察官對於起訴之犯
    罪事實，應負提出證據及說服之實質舉證責任。倘其所提出
    之直接證據或間接證據，或其所指出之證明方法，並未達到
    通常一般之人均不致有所懷疑，而得確信其為真實之程度，
    而有合理之懷疑存在而無從使事實審法院得有罪之確信時，
    基於無罪推定之原則，即應為被告無罪判決之諭知（最高法
    院七十六年台上字第四九八六號、九十二年台上字第一二八
    號判例意旨參照）。
三、訊之被告二人固坦承於九十七年二月二十九日凌晨二時三十
    分許係駕駛如監視器翻拍照片內所示之車號四三八八─ＧＺ
    號自小貨車至臺南縣新營市一○六號丁○○住處旁空地，竊
    取丁○○所有之水塔一個，惟堅決否認另有竊取附近一○一
    號丙○○住處前水塔之犯行，辯稱：卷附監視器翻拍照片內
    所示之二名竊嫌不是他們二人等語。檢察官雖以證人丙○○
    之證述及卷附被告當日所駕上開自小貨車之監視器翻拍照片
    、現場二名竊嫌之監視器翻拍照片、現場圖，資以證明被告
    二人涉犯上開竊盜丙○○水塔之犯行。惟查：
  (一)證人丙○○於警詢及偵查中係證稱：她起床查看，發現有二
    名男子在偷水塔，沒有看清楚竊賊的面孔（見警卷第四五頁
    及偵查卷第二五頁），且卷附監視器翻拍照片（見警卷第一
    ○頁）當時僅錄到該二名竊嫌之背面，從該照片看不出來當
    時之二名竊嫌是否就是被告，是則由證人丙○○之證述及卷
    附監視器翻拍照片，均無法證明被告二人即是當時竊取丙○○住處前之水塔之人。
  (二)又證人丙○○於警詢及偵查中雖證稱：「小偷共有三人，一
    個司機在車上，二個人在路邊走」（見偵查卷第二五頁）、
    「有一輛貨車先停在我住處左後方，然後那二名男子要搬水
    塔時，那輛貨車再開到旁邊另一條平行的產業道路」（見警
    卷第四五頁）等語，似指證監視器翻拍照片內之二名竊嫌與
    照片內所示之車號四三八八─ＧＺ號自小貨車之司機共同竊
    取其住處前水塔乙節，惟其事後於本院審理時已明確證稱：
    「（問：當天晚上妳走出陽台看，除了看到妳所說那二個年
    輕人（指竊嫌）外，是否還看到一台小貨車？）先看到那二
    個年輕人彎腰搬水塔，我出聲制止，那二個年輕人往南走，
    還沒有走到轉彎之前，我抬起頭，就看到左斜對面水溝旁邊
    田園過去的那條產業道路上有一台自小貨車停放在該處，沒
    有移動，該台自小貨車就是警卷第四八頁翻拍照片內的那台
    貨車。（問：該自小貨車之四週有人？）我沒有看到有人。
    （問：既然該自小貨車是停止狀態，妳為何知道還有一個人
    駕駛該台自小貨車？）我沒有看到那二個年輕人從照片內那
    台自小貨車下車，也沒有看到那二個年輕人走掉後，是否有
    坐上那台自小貨車，是因為該二個年輕人被我制止後，往前
    直走到工廠右轉之後，我就看到那台自小貨車往前開走，我
    才認為還有別人開該台自小貨車」等情（見本院卷第二八至
    二九頁），足見證人丙○○當時所目擊者僅係卷附翻拍照片
    內之二名竊嫌彎腰搬水塔，及遭其制止後走掉之過程，至於
    該二名竊嫌是否從被告二人所駕駛之上開自小貨車下車，則
    非其所親眼所見，其之所以認為該二名竊嫌與被告二人所駕
    駛之該台自小貨車有關，僅是因為該二名竊嫌竊取證人丙○○家前水塔之同時，被告二人所駕駛之上開自小貨車剛好停
    放在附近，且為證人丙○○視線所及之處，證人丙○○才會
    作此聯想及推論，此部分應屬證人丙○○個人臆測之詞，自
    難憑此即為不利於被告二人之認定。
  (三)再者，經本院命在庭被告二人背對證人丙○○，請證人丙○○當庭指認被告二人是否就是當時之竊嫌時，證人丙○○結
    證稱：「我看不出來被告二人是否就是當時該二名竊嫌，當
    天那二個竊嫌的胖瘦沒有差那麼多，且該二名竊嫌沒有甲○○這麼胖，也沒有戊○○這麼瘦，比較高的那名竊嫌比甲○○再高一點，比較矮的那名竊嫌跟戊○○差不多」等語（見
    本院卷第二九頁）；復經本院將卷附該二名竊嫌之背面照片
    （見警卷第一○頁）與當庭拍攝之被告二人背面照片（見本
    院卷第四一至四二頁）相互比對觀看，亦認被告二人之身形
    確實與卷附翻拍照片所示該二名竊嫌之身形不同，由此足證
    被告二人確實非證人丙○○所指證之該二名竊嫌，被告二人
    辯稱：卷附翻拍照片所示的那二個人不是他們，偷丙○○家
    水塔的是另外二個人等語，應屬實情，堪予採信。
四、綜上所述，檢察官所提出之上開證據，均僅能證明證人丙○○住處前之水塔於案發時間遭二名竊嫌著手竊取，因證人丙○○及時制止才未被竊取得手之事實，但無法證明該二名竊
    嫌就是駕駛上開自小貨車出現在附近、竊取另一名被害人丁○○家旁空地上水塔得手之被告二人，且由證人丙○○於本
    院審理時之上開證詞及卷附翻拍照片與被告二人照片相互比
    對結果，已足證被告二人確實非竊取證人丙○○住處前水塔
    之人，是則本件既然無證據證明被告二人涉犯此部分竊盜犯
    行，依法即應為被告二人無罪判決之諭知。
據上論斷，應依刑事訴訟法第二百九十九條第一項前段、第三百
零一條第一項前段，刑法第二十八條、第三百二十條第一項、第
四十一條第一項前段、第七十四條第一項第一款、第九十三條第
一項，刑法施行法第一條之一第一項、第二項前段，判決如主文
。
本案經檢察官莊立鈞到庭執行職務。
中    華    民    國    97    年    9     月    1     日
                  刑事第九庭    法  官  林欣玲
以上正本證明與原本無異。
如不服本判決應於收受本判決後10日內向本院提出上訴書狀，並
應敘述具體理由。如未敘述上訴理由者，應於上訴期間屆滿後20
日內向本院補提理由書狀（均須按他造當事人之人數附繕本）「
切勿逕送上級法院」。
                                書記官  鄭佩玉
中    華    民    國    97    年    9     月    1     日
附錄本案論罪科刑法條：
刑法第320條第1項
意圖為自己或第三人不法之所有，而竊取他人之動產者，為竊盜
罪，處 5 年以下有期徒刑、拘役或 5 百元以下罰金。


司法院資訊處製作；財團法人民間司法改革基金會備份。
